【裁判字號】    97,交訴,76
【裁判日期】    980508
【裁判案由】    公共危險等
【裁判全文】
臺灣高雄地方法院刑事判決              97年度交訴字第76號
公  訴  人  臺灣高雄地方法院檢察署檢察官
被      告  丙○○
上列被告因公共危險等案件，經檢察官提起公訴（97年度偵字第
17969 號），本院判決如下：
    主  文
丙○○犯過失傷害罪，處拘役伍拾玖天，如易科罰金，以新臺幣
壹仟元折算壹日；又犯肇事致人傷害逃逸罪，處有期徒刑陸月，
如易科罰金，以新臺幣壹仟元折算壹日。
    事  實
一、丙○○於民國97年4 月11日17時30分許，駕駛車牌號碼E8-7
    731 號自小客車，沿高雄縣美濃鎮○○路139 巷由東向西方
    向行駛，途經民族路139 巷竹角七分左一處時，本應注意車
    前狀況，並隨時採取必要之安全措施，且汽車交會時，其會
    車相互之間隔不得少於半公尺，而依當時路面乾燥、無缺陷
    、無障礙物、視距良好，且依其智識、能力並無不能注意之
    情事，竟疏於注意及此，適有甲○○騎乘車牌號碼L87-772
    號之重型機車沿高雄縣美濃鎮○○路139 巷由西向東方向對
    向行駛而至，亦未注意會車相互之間隔不得少於半公尺，致
    兩車發生對向擦撞，甲○○人車倒地，並受有四肢多處擦傷
    及胸部、左膝、左足擦傷等傷害。詎丙○○明知其駕駛上開
    動力交通工具之車輛已經肇事，甲○○並因此受有傷害，竟
    未下車查看，亦未採取任何救護措施或報案，而基於肇事逃
    逸之犯意，旋即駕車逃離現場。嗣經甲○○記下丙○○駕駛
    車輛之車牌號碼報警處理後，經警循線查獲。
二、案經甲○○訴由高雄縣政府警察局旗山分局報請臺灣高雄地
    方法院檢察署檢察官偵查起訴。
    理  由
壹、程序方面：
一、按告訴乃論之罪，除法律上有特別規定外，告訴人曾否拋棄
    告訴權，與其告訴之合法與否，不生影響，最高法院26年上
    字第1906號著有判例。查被告雖於97年4 月13日與告訴人甲
    ○○成立和解，約定告訴人拋棄民事刑事訴訟法上一切追訴
    權等情，有和解書1 紙在卷為憑（見臺灣高雄地方法院檢察
    署97年度偵字第17969 號偵查卷《下稱偵查卷》第5 頁），
    告訴人並於97年6 月7 日警詢時，表示不提出傷害告訴，有
    當日警詢筆錄在卷為佐（偵查卷第3 至4 頁），惟告訴人既
    於6 個月告訴期間內之97年7 月17日，向檢察官明確表示要
    對被告提起告訴（偵查卷第11頁），其告訴自屬合法，核先
    敘明。
二、證據能力方面：
  (一)證人即告訴人甲○○於偵查中所為證述之證據能力：
    按被告以外之人於偵查中向檢察官所為陳述，除顯有不可信
    之情況者外，得為證據，刑事訴訟法第159 條之1 第2 項定
    有明文。經查：證人甲○○係向檢察官證述本件車禍發生經
    過，及肇事者駕車逃離現場之情形，業經具結及全程錄影，
    且其後於本院審理中，並予被告對質及詰問之機會，就證人
    甲○○所為陳述外部附隨之環境或條件，即當時陳述時之偵
    查筆錄製作之原因、過程及其功能加以觀察其信用性，並無
    顯不可信之情況（最高法院96年台上字第5822號判決參照）
    。是證人甲○○向檢察官所為之證述，應認具有證據能力。
  (二)按被告以外之人於審判外之陳述，雖不符刑事訴訟法第15 9
    條之1 至第159 條之4 等4 條之規定（即傳聞法則例外得為
    證據之情形），而經當事人於審判程序同意作為證據，法院
    審酌該言詞陳述或書面陳述作成時之情況，認為適當者，亦
    得為證據；當事人、代理人或辯護人於法院調查證據時，知
    有第159 條第1 項不得為證據之情形，而未於言詞辯論終結
    前聲明異議者，視為有前項之同意，刑事訴訟法第159 條之
    5 定有明文。查本件證人甲○○於警詢時之陳述，及卷附溪
    洲醫院診斷證明書、道路交通事故現場圖、道路交通事故調
    查報告表(一)、(二)各1 份，係被告以外之人於審判外之言詞及
    書面陳述。公訴人及被告、辯護人就上開言詞及書面陳述於
    本院審理中，均未於言詞辯論終結前聲明異議，本院審認上
    開證據取得過程並無瑕疵，與待證事實具有關連性、證明力
    非明顯過低等情，均認為適當，可以作為本案之證據，依刑
    事訴訟法第159 條之5 第2 項之規定，認上開言詞及書面陳
    述均具有證據能力。
貳、實體方面：
一、訊據被告丙○○固坦承有於上開時間，駕駛上開自用小客車
    ，沿高雄縣美濃鎮○○路139 巷由東向西方向行駛，途經民
    族路139 巷竹角七分左一處，與告訴人甲○○騎乘之上開重
    型機車發生碰撞，致告訴人人車倒地，並受有四肢多處擦傷
    及胸部、左膝、左足擦傷等傷害之事實，惟矢口否認有何肇
    事逃逸之犯行，並辯稱：伊不知道與上開機車發生碰撞，伊
    未看到告訴人，因為伊載小孩要回家，車上音響開得大聲，
    伊以為撞到狗，故未下車查看云云。
二、經查：
  (一)被告於97年4 月11日17時30分許，駕駛車牌號碼E8-7731 號
    自小客車，沿高雄縣美濃鎮○○路139 巷由東往西方向行駛
    ，途經民族路139 巷竹角七分左一處，適有告訴人騎乘車牌
    號碼L87-772 號重型機車，沿高雄縣美濃鎮○○路139 巷由
    西向東之對向行駛而至，兩車發生對向擦撞，致告訴人人車
    倒地，並受有四肢多處擦傷及胸部、左膝、左足擦傷等傷害
    ，被告未下車查看，亦未採取任何救護措施或報案，即駕車
    逃逸之事實，業據被告於警詢、偵查及本院供承：伊於97年
    4 月11日17時30分許，駕駛伊妻溫秋英所有車號E8-7731 自
    小客車，沿美濃鎮○○路139 巷東向西直行至肇事地點，伊
    聽到「碰」1 聲，以為撞到狗，故未下車查看亦未報警，即
    直接駕車離開現場；伊車前面駕駛座旁邊角落之保險桿受損
    ，警方在現場所查獲自小客車掉落物（輪胎弧蓋）是伊車輛
    掉落物等語（警卷第2 至3 頁、偵查卷第10至11頁、本院卷
    第38至39頁），核與證人即告訴人於警詢、偵查及本院證述
    ：伊於上開時間騎乘車號L87-722 號重型機車沿美濃鎮○○
    路139 巷西向東直行，至肇事地點，被告駕駛之自小客車沿
    美濃鎮○○路139 巷東向西直行與伊車發生對向擦撞，伊被
    撞擊後人飛出去，手腳及胸部均有受傷，伊車在他輪下，他
    還輾過去，被告未下車查看並駕車加速逃逸，伊兄載伊就醫
    ，伊父向警方報案等語（警卷第4 頁、偵查卷第3 至4 、11
    頁、本院卷第34至35頁）大致相符，並有高雄縣政府警察局
    道路交通事故現場圖、道路交通事故調查報告表(一)、(二)、溪
    洲醫院診斷證明書、車籍查詢- 基本資料詳細畫面各1 份、
    事故現場照片12張在卷為憑（警卷第6 至8 、10至14頁），
    是被告確於上開時、地駕駛肇事車輛，與告訴人騎乘之機車
    對向擦撞，並造成告訴人受有上開傷害，且未停車查看，即
    駕車逃逸之事實甚明。
  (二)按汽車行駛時，駕駛人應注意車前狀況，並隨時採取必要之
    安全措施；汽車交會時，會車相互之間隔不得少於半公尺，
    道路交通安全規則第94條第3 項、第100 條第5 款分別定有
    明文，此為汽車駕駛人駕駛汽車時應盡之注意義務。而依卷
    附道路交通事故調查報告表(一)所示，本件事故發生時，天候
    陰，光線為日間自然光線，道路為柏油路面，路面乾燥、無
    障礙物，視距良好（警卷第7 頁），當無不能注意之情事。
    倘被告能注意車前狀況，並於會車時保持適當間隔，當不至
    於行經前揭肇事路段，與對向之告訴人騎乘之機車發生擦撞
    ，致告訴人人車倒地而受上開傷害，足認被告確有過失。雖
    告訴人駕駛機車未注意會車相互之間隔不得少於半公尺，亦
    有過失，然仍不能因此解免被告之罪責。且被告之過失行為
    與告訴人所受之受傷結果間有相當因果關係，被告過失傷害
    之犯行自堪認定。
  (三)被告雖辯稱：伊不知道與上開機車發生碰撞，伊未看到告訴
    人，因為伊載小孩要回家，車上音響開得大聲，伊以為撞到
    狗，故未下車查看云云。惟查，被告於本院供稱：伊有聽到
    「碰」1 聲，伊車輛前面駕駛座旁邊的角落的保險桿有受損
    ，伊以為撞到狗，就直接將車開走等語（本院卷第38至39頁
    ），已供承其知悉駕駛車輛有發生碰撞之情事，且車禍發生
    當時之光線為「日間自然光線」、道路「無障礙物」，有道
    路交通事故調查報告表(一)在卷為憑（警卷第7 頁），告訴人
    騎乘機車與被告駕駛之自小客車對向行駛，而發生擦撞，被
    告當無沒看到告訴人之理，被告所辯其於碰撞前後未見到告
    訴人云云，自不可採。再者，被告既供稱其車上音響開得很
    大聲，卻仍能聽到「碰」1 聲，顯見碰撞聲已蓋過被告車內
    音響之音量，佐以由卷內現場照片觀之，告訴人騎乘之機車
    前輪車蓋已因碰撞凹陷變形（見警卷第12頁下方照片2 張）
    ，被告駕駛之自用小客車左前方之保險桿亦因碰撞而凹陷，
    且左前輪之車輪蓋亦因碰撞而有掉落1 片（見警卷第13 頁4
    張照片），足見碰撞之力道非輕，衡情一般人駕駛車輛，聽
    到碰撞聲，當會有所警覺，並停車查看車輛是否受損，被告
    卻反於常情直接將車開走，顯係明知已肇事而逃逸。被告所
    辯其以為撞到狗云云，應係事後卸責之詞，亦無足取。則被
    告於上開時、地，駕駛上開自用小客車，與告訴人騎乘之前
    揭重型機車對向發生擦撞，致告訴人人車倒地並受有前揭傷
    害，被告並無不知之理，其於肇事後並未停車查看，亦未對
    告訴人施以必要之救護，反而駕車逃逸，足認其已知情且有
    逃逸之故意。
  (四)綜上所述，被告上開所辯，均不足採，本件事證明確，被告
    犯行堪以認定。
三、核被告所為，係犯刑法第284 條第1 項前段之過失傷害罪及
    同法第185 條之4 之駕駛動力交通工具肇事，致人受傷而逃
    逸罪。被告所犯上開2 罪，犯意各別，行為互殊，應予分論
    併罰。爰審酌被告並無犯罪前科，有臺灣高等法院被告前案
    紀錄表1 份在卷可佐，素行非劣，其駕車肇事致告訴人受傷
    ，竟未停車救助告訴人，反駕車逃逸，實屬不該，且一再飾
    詞卸責，未見悔意，惟犯罪後坦承過失傷害之犯行，於接獲
    警方通知後即到案說明，且已賠償告訴人6 萬元，有和解書
    1 紙附卷為佐（偵查卷第5 頁），及告訴人就本件交通事故
    之發生亦有過失等一切情狀，分別量處如主文所示之刑，並
    考量被告職業公、教育程度高中畢業、家庭經濟狀況小康（
    警卷第2 頁）等情形，分別諭知易科罰金之折算標準，以示
    懲儆。末查，被告雖未曾受有期徒刑以上刑之宣告，有臺灣
    高雄地方法院被告前案紀錄表1 份在卷可按，且被告曾與告
    訴人簽立和解書1 紙，並已賠償告訴人6 萬元，然被告於本
    院審理期間一再否認肇事逃逸之犯行，犯後未見悔意，而告
    訴人於本院陳稱：該和解書是被告請溫寶英與伊談金額，非
    被告本人出面，被告還叫人威脅要讓伊沒有工作，被告無和
    解誠意，刑事部分伊要求被告另外賠償5 萬元等語（本院卷
    第20、40頁），足認被告尚未取得告訴人之宥恕，難認有何
    暫不執行其宣告刑為適當之理由，爰不予宣告緩刑，附此敘
    明。
據上論斷，應依刑事訴訟法第299 條第1 項前段，刑法第284 條
第1 項、第185 條之4 、第41條第1 項前段，刑法施行法第1 條
之1 ，判決如主文。
本案經檢察官乙○○到庭執行職務。
中    華    民    國    98    年    5     月    8     日
                  刑事第六庭  審判長法  官  李璧君
                                    法  官  曾仁勇
                                    法  官  曾鈴
以上正本證明與原本無異。
如不服本判決應於收受送達後10日內向本院提出上訴書狀，並應
敘述具體理由；如未敘述上訴理由者，應於上訴期間屆滿後20日
內向本院補提理由書（均須按他造當事人之人數附繕本）「切勿
逕送上級法院」。
中    華    民    國    98    年    5     月    11    日
                                    書記官  李月君
附錄本判決論罪科刑法條：
中華民國刑法第185 條之4
駕駛動力交通工具肇事，致人死傷而逃逸者，處6 月以上5 年以
下有期徒刑。
中華民國刑法第284 條
因過失傷害人者，處6 月以下有期徒刑、拘役或5 百元以下罰金
，致重傷者，處1 年以下有期徒刑、拘役或5 百元以下罰金。
從事業務之人，因業務上之過失傷害人者，處1 年以下有期徒刑
、拘役或1 千元以下罰金，致重傷者，處 3 年以下有期徒刑、
 拘役或2 千元以下罰金。


司法院資訊處製作；財團法人民間司法改革基金會備份。
